【裁判字號】    94,上易,1006
【裁判日期】    950502
【裁判案由】    侵權行為損害賠償
【裁判全文】
臺灣高等法院民事判決                94年度上易字第1006號
上  訴  人即
附帶被上訴人  乙○○
被上訴人即
附帶上訴人    丙○○
              甲○○
上列當事人間請求侵權行為損害賠償事件，上訴人對於中華民國
94年8月25日臺灣板橋地方法院94年度訴字第1100號第一審判決
提起上訴，被上訴人提起附帶上訴，本院於95年4月18日言詞辯
論終結，判決如下：
    主      文
上訴及附帶上訴均駁回。
第二審訴訟費用關於上訴部分由上訴人負擔，附帶上訴部分由被
上訴人負擔。
    事實及理由
一、被上訴人起訴主張：被上訴人甲○○於民國（下同）92年10
    月間將坐落台北縣中和市○○路15號店面及2、3樓透天厝，
    發包予上訴人乙○○負責房屋全部重新安裝水電，全部工程
    費為新台幣（下同）11萬元，惟自92年10月間起，上訴人斷
    斷續續一週有時只來工作3天，有時來1、2小時不到，拖了
    數月未能完工，工作有瑕疵且偷工減料，被上訴人甲○○只
    好另僱工完成。上訴人卻於92年12月26日在店前屋頂、屋簷
    、柱子、鐵門上張貼：「甲○○夫婦明言花錢是大爺，...
    陰沈、要賴、鴨霸」、「92年度最佳男女主角戲碼... 唱雙
    簧得獎人甲○○夫婦... 辛苦流血流汗做工完工1個月，不
    給工錢，還揚言... 有律師撐腰」、「天理難容... 」、「
    甲○○夫婦... 別左躲右躲，唱黑白郎君戲碼，做大哥的
    ... 別給工人難過日子，想要賴、賴工錢，不是... 大哥風
    範」等妨害被上訴人名譽之文字，且因上開文字都貼在高處
    ，沒有樓梯就無法撕下，故多日後才撕去。該屋在大馬路邊
    ，車潮人潮極多，被上訴人丙○○係在此處出生長大，附近
    鄰居均認識，被上訴人夫婦遭上訴人以不實文字辱罵，感到
    十分難堪，別人也以為上訴人丙○○嫁給黑道大哥，沒有人
    來承租，委託仲介公司也未能租出去。自92年12月26日起至
    93 年10月30日止因房屋無法出租，每月受有7萬元之損失，
    共計70萬元，且撕去天花板辱罵文字支出費用2,000元，另
    上訴人每人各受有精神上損害420,000元，合計為1,542,000
    元，應由上訴人賠償等情，因本於侵權行為之法律關係，求
    為命上訴人給付1,542,000元及自起訴狀繕本送達翌日起至
    清償日止按年息百分之五計算利息之判決。
二、上訴人則以：系爭工程上訴人原估價128,900元，經訴外人
    修立家警員一再要求而同意以115,000元承作，工程拖延是
    因上訴人遲未找配合之泥水工進場所致。伊所有施工項目及
    位置，均經被上訴人同意確認再施工，被上訴人並全程在場
    監工，3樓洗面盆的高度，也是被上訴人以其子身高193公分
    要求加高到90公分，一樓總開關箱蓋板是泥工施工使用時拉
    壞，伊已義務維修一次。原估價一樓並沒有水龍頭之配置，
    是被上訴人後來追加一個洗手槽水龍頭，一個洗地板水龍頭
    ，92年11月22日完工點交付被上訴人，被上訴人沒意見，僅
    告知最近有事很忙，下星期給錢，詎被上訴人嗣後竟拒絕付
    款，並且進門要打人，暴力相向，尚有工程尾款及追加工程
    款116,900元未付。伊因母親急症癱瘓需錢醫治，曾去電訴
    外人修立家告知想貼公示，被上訴人仍不理會，才會去貼那
    些文字，目的在逼被上訴人付款以解決燃眉之急，並無侵害
    被上訴人名譽之意等語，資為抗辯。
三、原審判命上訴人應給付被上訴人丙○○12,000元、給付被上
    訴人甲○○12,500元，及均自94年5月27日日起至清償日止
    按年息百分之五計算之利息，並依職權宣告假執行，而駁回
    被上訴人其餘之訴。上訴人不服提起上訴，其上訴聲明為：
    (一)原判決不利上訴人部分廢棄。(二)上開廢棄部分，被上訴人
    在第一審之訴駁回。被上訴人就原審駁回其精神上損害賠償
    於68,000元範圍部分，提起附帶上訴，其附帶上訴聲明為：
    (一)附帶被上訴人應再給付附帶上訴人甲○○、丙○○各
    68,000元及自起訴狀繕本送達翌日起至清償日止按年息百分
    之五計算之利息。其餘敗訴部分，未據聲明不服，已告確定
    。其答辯聲明為：(一)上訴駁回，(二)第二審訴訟費用由上訴人
    負擔。上訴人對於被上訴人附帶上訴之答辯聲明為：附帶上
    訴駁回，附帶上訴訴訟費用由附帶上訴人負擔。
四、被上訴人主張上訴人於92年12月26日系爭房屋之屋頂、屋簷
    、柱子、鐵門上張貼：「甲○○夫婦明言花錢是大爺，．．
    陰沈、要賴、鴨霸」、「92年度最佳男女主角戲碼．．唱雙
    簧得獎人甲○○夫婦．．辛苦流血流汗做工完工1個月，不
    給工錢，還揚言．．有律師撐腰」、「天理難容．．」、「
    甲○○夫婦．．別左躲右躲，唱黑白郎君戲碼，做大哥的．
    ．．別給工人難過日子，想要賴、賴工錢，不是．．大哥風
    範」等妨害被上訴人名譽文字書面之事實，已據提出上訴人
    所張貼之書面照片4件為證（見原審附民卷第15、16頁），
    且為上訴人所不爭執，而上訴人上開行為，並經原法院93年
    度簡字第4609號刑事簡易判決以其散布文字指摘足以毀損他
    人名譽之事，判處拘役30日，如易科罰金以300元折算一日
    ，並經原法院合議庭以94年度簡上字第66號刑事判決駁回上
    訴人及公訴人之上訴確定在案，亦有上開刑事判決影本在卷
    足憑（見本院卷第50至52頁），被上訴人此部分之主張，自
    堪信為真實。
五、按因故意或過失，不法侵害他人之權利者，負損害賠償責任
    ；又不法侵害他人之身體、健康、名譽、自由、信用、隱私
    、貞操，或不法侵害其他人格法益而情節重大者，被害人雖
    非財產上之損害，亦得請求賠償相當之金額，其名譽被侵害
    者，並得請求回復名譽之適當處分，民法第184 條第1項前
    段、第195條第1項定有明文。本件經查：
（一）被上訴人甲○○主張其除去上訴人所張貼之書面，計支出
      費用2,000元云云，固據其提出證明文件1件為證。惟上開
      證明文件僅記載「中和市○○路15號朱先生台照，93年1
      月15日，請工人撕去天花板紙，合計2,000元」等文句，
      並未記載係由何人出具，尚難採為被上訴人甲○○支出
      2,000元費用之證據。而上訴人於原審審理時自認：只要
      500元的費用就可以將張貼的紙張撕下來等語（見原審卷
      第15頁），則被上訴人甲○○請求除去上訴人所張貼文書
      之費用在500元之範圍內，應予准許，逾上開應准許之請
      求，即屬無據。
（二）本件上訴人於系爭房屋之屋頂、屋簷、柱子、鐵門上張貼
      ：「甲○○夫婦明言花錢是大爺，．．陰沈、要賴、鴨霸
      」、「92年度最佳男女主角戲碼．．唱雙簧得獎人甲○○
      夫婦．．辛苦流血流汗做工完工一個月，不給工錢，還揚
      言．．有律師撐腰」、「天理難容．．」、「甲○○夫婦
      ．．別左躲右躲，唱黑白郎君戲碼，做大哥的．．別給工
      人難過日子，想要賴、賴工錢，不是．．大哥風範」等文
      字，衡諸社會一般常情，足以使被上訴人在社會上之評價
      受到貶損，被上訴人主張其名譽受到侵害，精神上受有相
      當之痛若，上訴人應依民法第195條第1項規定賠償其精神
      之上損害，應為可取。
（三）又本件上訴人承包系爭房屋之工程款據被上訴人所述為11
      萬元，另據證人修立家於原法院94年度簡上字第66號刑事
      妨害名譽案件審理時證稱：「我有去甲○○家裡看過，修
      繕品質沒有問題，問題是出在後來追加的一筆工程，就是
      店面化糞池，被告（即上訴人）認為估價時，並不包含這
      部分的工程，甲○○不願意支付這部分的工程款」等語（
      見原法院上開卷第73頁），顯見本件肇因於被上訴人未依
      約支付工程款，並爭執其應否支付追加工程款所致。本院
      審酌上訴人張貼書面妨害被上訴人名譽固有未當，然上訴
      人承包本件工程所得不多，且急須款項治療母疾，然被上
      訴人卻僅支付部分工程款5萬元，又爭執不願支付追加款
      項，致上訴人因急須款孔急，而為上開妨害被上訴人名譽
      之行為，且上訴人已因上開行為，經原法院判處拘役30日
      如易科罰金以300元折算一日確定，經此教訓當知警惕。
      又被上訴人經濟狀況為小康，上訴人則遭人倒帳，且尚有
      癱瘓母親須扶養等兩造身分、地位及經濟狀況等一切情狀
      ，認上訴人請求被上訴人賠償之非財產上損害各在12,000
      元之範圍內，核屬適當，逾此之請求、即屬過當，不應准
      許。
（四）綜上所述，被上訴人甲○○得請求上訴人賠償之金額總計
      為12,500元，被上訴人丙○○得請求上訴人賠償之金額為
      12,000 元。
六、從而，被上訴人依據侵權行為之法律關係，分別請求上訴人
    給付被上訴人甲○○12,500元，給付被上訴人丙○○12,000
    元，及均自起訴狀繕本送達翌日即94年5月27日起至清償日
    止按年息5%計算之利息，為有理由，應予准許，逾此之請求
    ，即屬無據，應予駁回。原審就上開應准許部分，為被上訴
    人勝訴之判決，並依職權為假執行之宣告，而駁回被上訴人
    其餘之訴，經核並無違誤。上訴人上訴意旨就上開應准許部
    分指摘原判決不當，求予廢棄改判，為無理由，應予駁回。
    被上訴人就原審駁回其精神上損害賠償於68,000元範圍部分
    ，提起附帶上訴，指摘原判決此部分不當，求予廢棄改判，
    為無理由，應駁回其附帶上訴。
七、本件事證已臻明確，兩造其餘之攻擊防禦方法及所提之證據
    ，經審酌後認均無礙判決之結果，爰不予一一論述。
八、據上論結，本件上訴及附帶上訴均為無理由，依民事訴訟法
    第449條第1項、第78條、第85條第1項前段，判決如主文。
中    華    民    國    95    年    5     月    2     日
                  民事第三庭  審判長法  官  林敬修
                                    法  官  劉勝吉
                                    法  官  張靜女
正本係照原本作成。
不得上訴。
中    華    民    國    95    年    5     月    4     日
                                    書記官  廖麗蓮


司法院資訊處製作；財團法人民間司法改革基金會備份。
